臺灣高雄地方法院刑事判決　　　　　　　　　　 九十二年度易字第二一六五號
　　公　訴　人　臺灣高雄地方法院檢察署檢察官
　　被　　　告　乙○○原名胡.
　　選任辯護人　楊申田律師
　　　　　　　　楊譜諺律師
右列被告因電業法案件，經檢察官聲請逕以簡易判決處刑（九十二年度偵字第一一六
六三號），本院改依通常程序審理，判決如左：
    主  文
乙○○共同連續改變電度表之構造，使其失效不準而竊電，處有期徒刑拾月，緩刑肆
年。
    事  實
一、乙○○（原名胡秀枝）係設於高雄市○○○路二十三號地下一相之「統領大舞廳
    」負責人，竟基於概括之犯意，連續於：（一）民國九十一年間某日，為減省電
    費之支出，竟與不詳姓名、年籍之成年水電工人，共同基於犯意之聯絡，由該水
    電工人下手，將丁○○○股份有限公司（以下簡稱台電公司）所有基於使用借貸
    關係委由用戶保管而設置於上址內，供應該舞廳電力之電度表箱（用電編號一一
    ─一三─二四四九─○二─五號），其外露之台電公司所有之電度表內板鎖、電
    錶封印鎖加以拆開（均未達毀損或不堪用之程度），並將該電度表上封印鉛塊之
    連結銅線剪斷破壞（毀損部分未據告訴），使之得以打開電度表，並改變電度表
    內部結構，致電度表失效不準，無法正常計度而竊電，完成後，再將封印鉛塊另
    以銅線接回，以逃避台電公司人員之查緝。嗣於九十二年一月二十三日下午三時
    許，經台電公司高雄區營業處稽查人員丙○○於一般稽查時發現其電度錶之門鎖
    、封印鎖及封印鉛塊均有遭破壞之痕跡，經當場測試其電度錶轉速為每轉十六秒
    三八，復於相同負載下更換新電度表後測得其轉速為每轉十三秒，並扣得遭改變
    結構之電度錶一具。丙○○於更換新電度錶並檢查正常後，即將該電度錶重新封
    印。胡秀枝以上開方式改變電度錶結構，致其失效不準之方式，使台電公司因而
    短收之電費，依台電公司以該舞廳平日用電平均值計算，並回溯一年追償，計短
    收電費達新台幣（下同）一百二十八萬四千六百九十六元。（二）胡秀枝於統領
    大舞廳經台電公司查獲並更換新電度錶後，仍承原概括之犯意，再與不詳姓名、
    年籍之成年水電工人，共同基於犯意之聯絡，由該水電工人下手，於九十二年間
    某日，將台電公司所有基於使用借貸關係委由用戶保管而設置於上址內，供應該
    舞廳電力之比流器箱（即ＣＴ箱）外之封印鎖拆開（未達毀損或不堪用之程度）
    ，將箱內三具比流器中之二具，以短路之方式，使電流無法經過比流器，致使電
    表計量減少而失效不準。嗣因該舞廳於首次遭查獲，並經台電公司人員更換新電
    度錶後，其電錶用電量並無明顯增加，台電公司人員認仍有異常之情狀，乃於九
    十二年五月六日上午十時許，再由楊光宇等台電公司稽查人員前往稽查時，發現
    比流器箱封印鎖遭破壞，乃將該比流器箱打開檢查，發現上情，乃報警處理，並
    扣得上開經改變構造之比流器二具。胡秀枝以上開方式改變比流器構造，致其失
    效不準之方式，使台電公司因而短收之電費，依台電公司以該舞廳平日用電平均
    值計算，並回溯追償自九十二年一月二十三日起至同年五月六日止之電費，計短
    收電費達新台幣一百二十萬零二十八元。
二、案經高雄市政府警察局新興分局報請臺灣高雄地方法院檢察署檢察官聲請逕以簡
    易判決處刑，經本院改依通常程序審理。
    理  由
一、右揭事實業經被告乙○○坦承不諱，核與證人即告訴代理人丙○○於偵查及本院
    審理中證述情節相符，並有台電公司九十二年一月二十三日、同年五月六日用電
    實地調查書、追償電費計算單各一紙、現場照片三十四張、用電戶基本資料及低
    壓用電歷史資料與容量異動資料一紙、台電公司電費通知及收據聯影本五十八張
    在卷可稽，並有上開經改變構造之電度錶一具、比流器二具及現場蒐證光碟可資
    佐證，被告犯行，足堪認定。
二、按台電公司供應電力予國民使用，乃國家為照顧國民日常生活而以私法形式履行
    其對國民之生存照顧義務，為私法形式之給付行政，故台電公司與電力用戶間供
    應電力之契約行為，應屬私法上之經濟行為，再參以台電公司報奉中央主管機關
    核准施行之營業規則第三十一條亦規定：「用戶用電計量所需之電度表由本公司
    置備，但用戶應提供適當場所及預置接線箱，以供裝設電度表。檢驗送電後電度
    表接線箱由本公司負責維護，用戶對所使用之電度表，應依使用借貸關係有關規
    定負善良保管之責。」，此經台電公司業務處九十年四月十七日另案函覆臺灣高
    等法院臺南分院明確，有該院九十年度上更(一)字第一七七號刑事判決可參，是前
    揭電度表及附屬之封印鎖雖為台電公司所有，惟既係該公司基於私經濟契約關係
    委由用戶保管，顯非公務員職務上委託第三人掌管之物品，縱令將之損壞，仍無
    刑法第一百三十八條規定之適用（最高法院九十年度台上字第一二二一號判決可
    資參酌）；另該電度表上由經濟部中央標準局製發封印之封印鉛塊，係表示該電
    度表業經主管機關檢驗合格一節，故縱令將該封印鉛塊之連結銅線予以破壞，致
    令不堪為該封印鉛塊之使用，惟該封印鉛塊既非經濟部中央標準局職務上委託第
    三人掌管之物品，自亦無刑法第一百三十八條規定之適用，併予指明。至系爭電
    度表封印鎖正面刻有臺電公司閃光圖樣及臺電公司英文簡寫圖樣，反面印有該封
    印鎖號碼，用以證明係臺電公司加封；封印鉛塊正面亦刻有「同」字樣，反面則
    刻有該封印鉛塊號碼，用以證明為經濟部中央標準局製發加封，固與刑法第二百
    二十條第一項所稱足以為表示其用意之證明相當，而應以文書論，惟本件並無積
    極證據足資證明系爭封印鎖、封印鉛塊及其上刻印之文字、符號、圖樣，有何遭
    偽造、變造之情形，亦無偽、變造準私文書之問題，附此敘明。是核被告乙○○
    於事實欄（一）所為，係犯電業法第一百零六條第三款之改變電度表構造使其失
    效不準竊電罪；其於事實欄（二）所為，係犯電業法第一百零六條第三款之改變
    其他計電器構造使其失效不準罪。起訴書雖載被告所犯法條為刑法第三百二十三
    條、第三百二十條第一項之竊盜罪嫌，惟公訴人業於九十三年五月三日本院審理
    時當庭更正起訴法條為電業法第一百零六條，附此敘明。被告與不詳姓名、年籍
    之成年水電工人，有犯意之聯絡及行為之分擔，皆為共同正犯。被告先後二次行
    為，時間緊接，犯罪構成要件相同，顯係基於概括犯意反覆為之，為連續犯，應
    依刑法第五十六條之規定論以電業法第一百零六條第三款之改變電度表構造使其
    失效不準罪，並加重其刑。爰審酌被告於犯後原矢口否認犯行，並飾詞圖卸，直
    至本院九十三年八月十八日審理時始坦承犯行，浪費司法資源，惟其業已與台電
    公司達成和解，並簽發面額共達六十五萬六千元之支票共六紙交付予台電公司，
    此有支票影本六紙附卷可參，並經告訴代理人丙○○陳述在卷，尚有悔悟之心，
    及其犯罪手段、動機等一切情節，量處如主文所示之刑。又被告前未曾受有期徒
    刑以上刑之宣告，因一時失慮，偶罹刑典，事後已坦承犯行，頗具悔意，經此刑
    之宣告後，應知警惕而無再犯之虞，本院因認暫不執行其刑為當，予以宣告緩刑
    ，用啟自新。
據上論斷，應依刑事訴訟法第四百五十二條、第二百九十九條第一項前段，電業法第
一百零六條第三款，刑法第十一條前段、第二十八條、第五十六條、第七十四條第一
款，罰金罰鍰提高標準條例第一條前段，判決如主文。
本案經檢察官甲○○到庭執行職務。
中      華      民      國      九十三      年      八    月    三十一  日
                                  臺灣高雄地方法院刑事第十二庭
                                      審判長法官  張世賢
                                            法官  林韋岑
                                            法官   王啟明
右正本證明與原本無異。
如不服本判決，應於判決送達後十日內，向本院提出上訴狀。
                                            書記官    陳寰瑛
中    華    民    國      九十三      年      八      月      三十一   日
附錄所犯法條：
第  106 條  （罰則（二）----竊電)
            有左列行為之一者為竊電，處五年以下有期徒刑、拘役或五百元以下罰金
            ：
            一  未經電業供電，而在其供電線路上私接電線者。
            二  繞越電度表或其他計電器，損壞或改動表外之線路者。
            三  損壞或改變電度表、無效電力計、其他計電器之構造，或以其他方法
                使其失效不準者。
            四  在電價較低之線路上，私接電價較高之電器者。
            五  包燈用戶，在原定電燈盞數及瓦特數以外，私自增加盞數或瓦特數者
                。
            六  電力用戶，在原申請馬力數、瓩數或仟伏安數以外，私自增加馬力數
                瓩數或仟伏安數者。
